臺灣基隆地方法院刑事裁定              100年度聲字第845號
聲  請  人
即  被  告  鄭義龍
選任辯護人  蕭銘毅律師（法律扶助律師）
上列被告因強盜案件，聲請停止羈押，本院裁定如下：
    主  文
聲請駁回。
    理  由
一、聲請意旨略以：聲請人即被告鄭義龍自警詢、偵查及審理以
    來，始終配合調查，毫無隱瞞，積極面對司法審判；茲本案
    所有相關證據皆已調查完畢，案情已臻明瞭，被告應已無羈
    押之必要；雖被告有刑事訴訟法第101 條第1 項第3 款所定
    之羈押事由，然若僅以被告涉犯重罪，即認定被告有逃匿以
    規避審判程序進行之可能性為由而延長羈押，漏未斟酌究竟
    有何具體卷證資料足以認定被告有逃亡之虞，而有羈押之必
    要，實嫌率斷；又被告之妻前因車禍受傷，經開刀治療，現
    仍在復健中，無法正常上班，須靠被告維持生計，因被告遭
    羈押，家庭失去經濟支柱，生活甚為困苦，被告的妻兒都是
    無辜，被告也悔不當初，真心懺悔，只想把家園保住，若失
    去家園，人生將無希望與意義，為此懇請准以具保或其他替
    代手段以確保被告到庭等語。
二、按被告經法官訊問後，認為犯罪嫌疑重大，而所犯為死刑、
    無期徒刑或最輕本刑為5 年以上有期徒刑之罪者，非予羈押
    ，顯難進行審判，得羈押之，刑事訴訟法第101 條第1 項第
    3 款定有明文。而此所謂羈押，乃拘禁被告之強制處分，其
    目的在於保全證據、確保刑事訴訟程序進行及刑罰權執行。
    是被告經法官訊問後，究有無刑事訴訟法第101 條第1 項各
    款情形，均屬事實問題，法院應按訴訟程度、卷證資料及其
    他一切情事斟酌之。次按刑事訴訟法第101 條第1 項第3 款
    規定之羈押，係因被告所犯為死刑、無期徒刑或最輕本刑為
    5 年以上有期徒刑之罪者，其可預期判決之刑度既重，該被
    告為規避刑罰之執行而妨礙追訴、審判程序進行之可能性增
    加，國家刑罰權有難以實現之危險，該規定旨在確保訴訟程
    序順利進行，使國家刑罰權得以實現，以維持重大之社會秩
    序及增進重大之公共利益，其目的洵屬正當。又基於憲法保
    障人民身體自由之意旨，被告犯上開條款之罪嫌疑重大者，
    仍應有相當理由認為其有逃亡、湮滅、偽造、變造證據或勾
    串共犯或證人等之虞，法院斟酌命該被告具保、責付或限制
    住居等侵害較小之手段，均不足以確保追訴、審判或執行程
    序之順利進行，始符合該條款規定，非予羈押，顯難進行追
    訴、審判或執行之要件，此際羈押乃為維持刑事司法權有效
    行使之最後必要手段，於此範圍內，尚未逾越憲法第23條規
    定之比例原則，符合司法院釋字第392 號、第653 號、第65
    4 號解釋意旨，與憲法第8 條保障人民身體自由及第16條保
    障人民訴訟權之意旨，尚無違背（司法院大法官會議釋字第
    665 號解釋意旨參照）。又上開解釋所稱「相當理由」，與
    刑事訴訟法第101 條第1 項第1 款、第2 款法文內之「有事
    實足認有……之虞」（學理上解釋為「充分理由」）尚屬有
    間，其條件當較寬鬆。良以重罪常伴有逃亡、滅證之高度可
    能，係趨吉避凶、脫免刑責、不甘受罰之基本人性，倘一般
    正常之人，依其合理判斷，可認為該犯重罪、嫌疑重大之人
    具有逃亡或滅證之相當或然率存在，即已該當「相當理由」
    之認定標準，不以達到充分可信或確定程度為必要（最高法
    院98年度台抗字第668 號、100 年度台抗字第246 號判決意
    旨參照）。
三、經查：
  (一)本件被告鄭義龍因強盜案件，前經臺灣基隆地方法院檢察署
    檢察官提起公訴（100 年度偵字第2633號）並解送本院，由
    本院法官訊問後，認為被告犯罪嫌疑重大，而所犯刑法第32
    8 條第1 項之強盜罪嫌為最輕本刑5 年以上有期徒刑之罪，
    有刑事訴訟法第101 條第1 項第3 款之情形，非予羈押，顯
    難進行審判，裁定自民國100 年7 月19日起執行羈押。
  (二)被告既為檢察官起訴最輕本刑5 年以上有期徒刑之強盜重罪
    ，出於趨吉避凶、脫免刑責、不甘受罰之基本人性，本難謂
    不具逃亡、滅證之高度可能性。再被告於警詢、偵查中及本
    院羈押訊問時，均否認有何強盜被害人蕭美鳳財物之犯意，
    一再辯稱其行為之用意僅在「修理」、「教訓」被害人蕭美
    鳳，原欲騎走被害人蕭美鳳之機車不讓她報案，而非取走財
    物等語，被告顯然對於檢察官起訴之犯罪事實有所爭執，且
    其所述與被害人蕭美鳳所指證：共同被告簡志翔曾試圖打開
    機車置物箱（箱內裝有放置鉅額營業款項之紫色包包，食神
    熱炒店內上班的人都知道）之關鍵情節不符，真相如何仍有
    待調查釐清，被告之選任辯護人並已具狀聲請傳喚被害人蕭
    美鳳、共同被告簡志翔及被告之妻（迄未為結婚登記）田曄
    到庭作證，是被告聲請停止羈押所謂「被告…始終配合調查
    ，毫無隱瞞」，容有疑問，所執「本案所有相關證據皆已調
    查完畢，案情已臻明瞭」之理由，則不足採憑。又觀諸被告
    係以騎乘「使用竊盜」所得之他人機車、懸掛侵占而來之他
    人車牌、頭戴安全帽及口罩之方式犯案，其自始存有掩飾身
    分特徵、避免為警查獲之意圖，至為明顯，被告甚至自陳其
    取走被害人簡美鳳掛在機車腳踏板上方之黑色帆布包，目的
    在「轉移警方辦案方向」云云，倘若無訛，更可見其犯案心
    思之縝密與脫免刑責動機之強烈，參以被告戶籍地仍在高雄
    市，與被害人蕭美鳳前為同事關係，因而熟知被害人蕭美鳳
    工作地點、工作時段、使用之交通工具及通勤路線，有能力
    追蹤被害人蕭美鳳並以暴力相加，與田曄則為同居關係、情
    誼深厚等客觀事實，依一般正常之人合理判斷，自可認為被
    告具有逃亡或滅證之相當或然率存在，故本件情形當已符合
    前揭大法官會議解釋所闡釋重罪羈押之要件，而命被告具保
    、責付或限制住居等侵害較小之手段，均不足以擔保被告不
    會影響相關證人到庭作證之意願或證述之內容，致干擾日後
    審判程序之進行或結果，是亦堪認有以羈押之最後手段限制
    被告人身自由之必要，且其羈押之必要性於本院調查相關證
    據釐清事實以前，尚不能因具保而消滅。至於被告所陳妻子
    車禍受傷、家庭經濟無著等情狀，核非法定應准予具保停止
    羈押之事由，亦與羈押必要性之審酌無關。此外，本件復查
    無刑事訴訟法第114 條各款所列情形，從而，被告聲請停止
    羈押為無理由，應予駁回。
四、依刑事訴訟法第220 條，裁定如主文。
中    華    民    國   100    年    8     月    31    日
                  刑事第二庭  審判長法  官 王福康
                                    法  官 劉桂金
                                    法  官 羅貞元
以上正本證明與原本無異。
對於本件裁定如有不服，應於收受送達後5日內，向本院提出抗
告書狀，敘述抗告之理由，抗告於臺灣高等法院。
中    華    民    國   100    年    9     月    2     日
                                    書記官 陳永祥